---
title: Analisi del modello 
author: "Guido Fioravanti"
subtile: Diagnostica delle assunzioni di base del modello
output:
  html_document:
    df_print: paged
---   

```{r,intro,include=FALSE}
rm(list=objects())
library("tidyverse")
library("lme4")
library("lmerTest")
library("lattice")
library("latticeExtra")
library("mgcv")
library("sp")
library("knitr")
library("kableExtra")
library("car") #contiene vif.merMod per valutare la multicollinearità tra i predittori
library("sjstats") #funzione r2, is_singular, convergence_ok
library("sjPlot")
source("./fileR/letturaDati.R")
#sjstats: vedi ftp://cran.r-project.org/pub/R/web/packages/sjstats/vignettes/mixedmodels-statistics.html
knitr::opts_chunk$set(echo=FALSE,include=TRUE,warning = FALSE,message=FALSE)
knitr::opts_knit$set(progress = FALSE,verbose = FALSE)
set.seed(10)

#nome file del modello stimato
"./modello.RDS"->nomeFileRDS

#nome del dataset csv con i dati di pm10
"./pm10_analisi.csv"->nomeFileCSV

#data inizio e fine analisi del modello
startDate<-"2015-01-01"
endDate<-"2015-12-31"

#calendario
seq.Date(from=as.Date(startDate),to=as.Date(endDate),by="day",format="%Y-%m-%d")->calendario
length(calendario)->numeroGiorni

#alcune funzioni per i grafici con lattice
grafico<-function(x,titolo=NULL){
  qqnorm(x,main = titolo)
  qqline(x)
}#fine grafico

```

```{r,lettura_dati,include=FALSE}
#lettura file, aggiustare questo comando in base al modello analizzato
leggiPM10(nomeFileInput = nomeFileCSV,minimo=10,massimo=100,addXcYc=TRUE,rm_zonal_na = TRUE,addPTP = TRUE)->finale

#lettura del modello (link simbolico al file .RDS)
readRDS(nomeFileRDS)->myMod
```

```{r,associa,include=FALSE}
#Associo al data.frame dei dati i valori previsti e i residui

#modello fittato con mgcv
if("gam" %in% class(myMod)){
	# - valori fittati con lme4 senza applicare la trasformazione esponenziale. Questo vale se nel modello GAM non sono stati utilizzati random effects
	finale$fitted_pm10<-predict(myMod,newdata=finale)
}else{
	# - valori fittati con lme4 senza applicare la trasformazione esponenziale. Ponendo re.form=NULL stiamo applicando i random effects
	finale$fitted_pm10<-predict(myMod,newdata=finale,re.form=NULL,allow.new.levels=TRUE)
}

# - valori fittati applicando la trasformazione esponenziale.
finale$efitted_pm10<-exp(finale$fitted_pm10)

#residui del modello: sono i residui calcolati NON sul valore esponenziale del PM10 fittato, ma sul logaritmo. Sono i residui che servono per verificare le assunzioni del modello
#qui fitted_pm10 è il logaritmo del pm10
finale$residuals_pm10<-finale$fitted_pm10-log(finale$pm10)
```

##Formula del modello stimato

```{r,include=TRUE}
formula(myMod)
```

##VIF: multicollinearità
La funzione vif dal pacchetto __car__ permette di calcolare il __Variance Inflation Factor__. 
```{r}
kable(as.data.frame(car::vif(myMod)),caption="VIF") 
```

###Diagnostica dei residui
Si vuole verificare:
  -Residui siano normali con media zero
  -Omogeneità della varianza dei residui
  -Incorrelazione (rispetto al tempo e allo spazio)

###Normalità dei residui e varianza costante (omoschedasticità)
```{r}
xyplot(residuals_pm10~fitted_pm10,data=finale,type="p",main="Fitted vs Residuals")
```

```{r}
qqmath(~residuals_pm10,data=finale,panel=function(x,...){
  panel.qqmathline(x,...)
  panel.qqmath(x,...)
},aspect="fill",main="Quantile plot")
```

```{r,fig.height=7,fig.width=12,fig.height=12}
xyplot(residuals_pm10~fitted_pm10|season,data=finale,main="Residui vs Valori previsti per stagione",abline=c(0,0),type=c("p"),aspect="iso",strip =strip.custom(factor.levels=c("Win","Spr","Sum","Aut")))
```

```{r,fig.width=16,fig.height=16}
qqmath(~residuals_pm10|season,data=finale,panel=function(x){
  panel.qqmathline(x)
  panel.qqmath(x)
},aspect="iso",cex=0.6,strip =strip.custom(factor.levels=c("Win","Spr","Sum","Aut")) )
```

###Residui incorrelati
Dobbiamo verificare: sia la correlazione temporale che quella spaziale dei residui

Prendiamo un campione casuale di 20 stazioni e rappresentiamo le serie dei residui rispetto al giorno (yymmdd).
```{r,include=FALSE}
#lista delle centraline
unique(finale$id_centralina)->centraline
#ne prendiamo 20 casuali
sample(centraline,size=20)->campione

#estraiamo le 20
finale %>%
  filter(id_centralina %in% campione) %>%
  arrange(banda,id_centralina)->subFinale

#dobbiamo riempire i buchi nel calendario perchè il dataset non contiene i giorni dove vi sono dati mancanti di PM10
data.frame(yymmdd=calendario,stringsAsFactors = FALSE)->dfCal
subFinale$yymmdd<-as.Date(subFinale$yymmdd)

#riempie i buchi dei giorni nei dati in modo di avere 365 giorni per ogni serie di dati
associaCalendario<-function(ss){
  
  subFinale %>%
    filter(id_centralina==ss)->temp
  
  left_join(dfCal,temp,by=c("yymmdd"="yymmdd"))
  
}#fine funzione

#furrr lavora come purrr ma in parallelo
furrr::future_map(campione,.f=associaCalendario) %>% reduce(bind_rows)->subFinale
```

###Autocorrelazione temporale dei residui
```{r,fig.width=10,fig.height=10}
xyplot(residuals_pm10~banda|id_centralina,data=subFinale,type=c("l"),panel=function(x,y,...){
  panel.xyplot(x,y,type="p",col="lightblue")
  panel.smoother(form=y~s(x),method="gam",col="red")
  panel.abline(h=0,col="red")
},strip=strip.custom(par.strip.text=list(cex=0.5)),xlab="day")
rm(subFinale)
```

### Correlazione spaziale
Prendiamo 4 giorni a caso come esempio della distribuzione spaziale dei residui.

```{r,fig.height=10}
sample(1:numeroGiorni,size = 4)->campioneGiorni

finale %>%
      dplyr::select(residuals_pm10,banda,x,y) %>%
      filter(banda %in% campioneGiorni)->subFinale

purrr::map(campioneGiorni,.f=function(gg){

  subFinale %>%
  	filter(banda==gg) %>%
    	as.data.frame()->dati
  
  coordinates(dati)=~x+y
  proj4string(dati)<-CRS("+init=epsg:32632")
  
  sp::bubble(dati,zcol="residuals_pm10",main=paste0("Giorno: ",gg),maxsize = 1.5)->grafico
  grafico

})->listaGrafici
```

```{r,fig.width=14,fig.height=14}
gridExtra::grid.arrange(grobs=listaGrafici,nrow=2,maxsize=2)
```

##Grafico dei valori previsti contro valori osservati di pm10 (con random effects nel caso di modelli a effetti misti)

```{r,include=TRUE,fig.height=12,fig.width=12}
xyplot(efitted_pm10~pm10,data=finale,type=c("p"),abline=c(0,1),main="Valori osservati vs valori stimati",xlim=c(0,200),ylim=c(0,200),aspect="iso",panel=function(x,y,...){
  panel.xyplot(x,y,...)
  panel.smoother(form=y~s(x),method="gam",col="red")
})
```

```{r,include=TRUE,fig.height=12,fig.width=12}
xyplot(efitted_pm10~pm10|season,data=finale,type=c("p"),abline=c(0,1),main="Valori osservati vs valori stimati",xlim=c(0,200),ylim=c(0,200),aspect="iso",panel=function(x,y,...){
  panel.xyplot(x,y,...)
  panel.smoother(form=y~s(x),method="gam",col="red")
})
```

```{r,include=TRUE,fig.height=12,fig.width=12}
xyplot(efitted_pm10~pm10|zonal,data=finale,type=c("p"),abline=c(0,1),main="Valori osservati vs valori stimati",xlim=c(0,200),ylim=c(0,200),aspect="iso",panel=function(x,y,...){
  panel.xyplot(x,y,...)
  panel.smoother(form=y~s(x),method="gam",col="red")
})
```

#Metriche

##Correlazione annuale e stagionale

```{r}
correlazione<-function(x){
  cor(x$efitted_pm10,x$pm10,use = "pairwise.complete.obs")
}  

correlazione<-function(x){
  cor(x$efitted_pm10,x$pm10,use = "pairwise.complete.obs")
}  

print("Annuale")
correlazione(finale)

print("Inverno")
correlazione(finale%>% filter(season==1))
print("Primavera")
correlazione(finale%>% filter(season==2))
print("Estate")
correlazione(finale%>% filter(season==3))
print("Autunno")
correlazione(finale%>% filter(season==4))
```

##Bias

```{r}
bias<-function(x){
  mean(x$efitted_pm10,na.rm=TRUE)-mean(x$pm10,na.rm=TRUE)
}  

print("Annuale")
bias(finale)

print("Inverno")
bias(finale%>% filter(season==1))
print("Primavera")
bias(finale%>% filter(season==2))
print("Estate")
bias(finale%>% filter(season==3))
print("Autunno")
bias(finale%>% filter(season==4))
```

##Root mean squared error

```{r}
rmse<-function(x){
  sqrt(mean((x$pm10-x$efitted_pm10)^2,na.rm=TRUE))
}#rmse  

print("Annuale")
rmse(finale)

print("Inverno")
rmse(finale%>% filter(season==1))
print("Primavera")
rmse(finale%>% filter(season==2))
print("Estate")
rmse(finale%>% filter(season==3))
print("Autunno")
rmse(finale%>% filter(season==4))
```

##R^2

```{r}
r2<-function(x){
  sst<-sum((x$pm10-mean(x$pm10,na.rm=TRUE))^2,na.rm=TRUE) #total sum of squares
  sse<-sum((x$pm10-x$efitted_pm10)^2,na.rm=TRUE)
  
  (1-(sse/sst))*100
  
}#rmse  

print("Annuale")
r2(finale)

print("Inverno")
r2(finale%>% filter(season==1))
print("Primavera")
r2(finale%>% filter(season==2))
print("Estate")
r2(finale%>% filter(season==3))
print("Autunno")
r2(finale%>% filter(season==4))
```
