---
title: "Risultati LOTOCV (Leave One Time Out Cross Validation)"
subtitle: "Modello originale Massimo"
author: "ISPRA"
date: "2019/04/07"
output:
  xaringan::moon_reader:
    css: [metropolis]
    lib_dir: libs
    nature:
      highlightStyle: github
      highlightLines: true
      countIncrementalSlides: false
---

```{r intro,echo=FALSE,include=FALSE}
rm(list=objects())
library("CAST")
library("tidyverse")
library("lme4")
library("lattice")
library("latticeExtra")
library("knitr")
library("kableExtra")
source("./fileR/statistiche.R")
source("crossValidation_support.R")
knitr::opts_chunk$set(echo = FALSE,include = FALSE,fig.width = 9,fig.height = 8,message = FALSE)
```

```{r lettura}
readRDS("risultati_cross_calidation.RDS")->risCros
#numero k-fold
length(risCros)->numK
```

```{r elabora_metriche}
purrr::map(risCros,.f=function(x){

  #dobbiamo usare il log nel caso del modello di Massimo
  correlazione(x$pred.mod,x$pm10,.logx=TRUE,.logy=FALSE,use="everything")->outCor
  rmse(x$pred.mod,x$pm10,.logx=TRUE,.logy=FALSE)->outRmse
  bias(x$pred.mod,x$pm10,.logx=TRUE,.logy=FALSE)->outBias
  r2(.pred=x$pred.mod,.obs=x$pm10,.logpred=TRUE,.logobs=FALSE)->outR2
  
  
  data.frame(kfold=1:10,corr=outCor,rmse=outRmse,bias=outBias,r2=outR2)
  
  
}) %>% reduce(rbind) %>% as.data.frame->dfRsquared
```

## Metriche utilizzate per valutare i risultati della cross-validation:

* Correlazione
* RMSE
* Bias
* R2

---

I risultati si riferiscono al modello originale. *Unica differenza: uso del logaritmo del pbl invece del pbl.*


`r print(as.character(formula.modello2))`

---

class: center,  middle

```{r risultati,include=TRUE}
knitr::kable(dfRsquared,format="html") %>%
  kable_styling(full_width=TRUE,font_size = 36)
```

---

## Scatterplot valori previsti VS valori osservati

```{r prepara_grafico_scatterplot}
purrr::imap(risCros,.f=function(.x,.y){
  
  #dobbiamo usare il log nel caso del modello di Massimo
  xyplot(log(pred.mod)~pm10|season,data=.x,panel=function(x,y,...){
    panel.xyplot(x,y,...)
    panel.loess(x,y,col="red")
    panel.abline(a=0,b=1)
  },main=paste0("k-",.y),
  strip = strip.custom(factor.levels=c("Win","Spr","Sum","Aut")),
  aspect = "fill",
  ylab = "pred.mod",
  xlab="pm10",ylim=c(-20,120))->grafico
  
  grafico
  
})->listaGrafici
```

```{r grafico_scatterplot_1,include=TRUE}
gridExtra::grid.arrange(grobs=listaGrafici[1:4],nrow=2)
```

---

```{r grafico_scatterplot_2,include=TRUE}
gridExtra::grid.arrange(grobs=listaGrafici[5:8],nrow=2)
```

---

```{r grafico_scatterplot_3,include=TRUE}
gridExtra::grid.arrange(grobs=listaGrafici[9:10],nrow=2,ncol=2)
```

---

## Density plot valori previsti (blu) VS valori osservati (linea viola)

```{r prepara_grafico_densityPlot}
purrr::imap(risCros,.f=function(.x,.y){

  #dobbiamo usare il log nel caso del modello di Massimo
  densityplot(~log(pred.mod)+pm10|season,data=.x,main=paste0("k-",.y),
  strip = strip.custom(factor.levels=c("Win","Spr","Sum","Aut")),
  ref=TRUE,
  aspect="fill",
  ylab = "density pm10",
  xlab="",
  ylim=c(0,0.08),
  scales=list(y=list(at=seq(0,0.08,0.2),labels=seq(0,0.08,0.2) )))->grafico
  
  grafico
  
})->listaGrafici
```

```{r grafico_densityPlot_1,include=TRUE}
gridExtra::grid.arrange(grobs=listaGrafici[1:4],nrow=2)
```

---

```{r grafico_densityPlot_2,include=TRUE}
gridExtra::grid.arrange(grobs=listaGrafici[5:8],nrow=2)
```

---

```{r grafico_densityPlot_3,include=TRUE}
gridExtra::grid.arrange(grobs=listaGrafici[9:10],nrow=2,ncol=2)
```
